---
title: "Version_Final"
author: "Julian Sanchez Bautista"
date: "6/13/2020"
output:
  word_document: default
  pdf_document: default
---

```{r setup, include=FALSE}
knitr::opts_chunk$set(echo = TRUE)
```

1. EXTRACCION DE LOS DATOS 

Primero se cargan los datos que usaremos para el analisis. 

Elijo el directorio en el cual trabajar 

```{r}
setwd("~/Downloads/Datosomicos/PEC3")
```

```{r}
library(readxl)
```

Cargo targets 
```{r}
target <- read.csv("~/Downloads/Datosomicos/PEC3/targets.csv")
```

Luego counts 
```{r}
counts2 <- read_excel("counts2.xlsm")
```

Los separo segun los grupos 

```{r}
NIT <- subset(target,grepl("^(NIT)", target$Group))
SFI <- subset(target,grepl("^(SFI)", target$Group))
ELI <- subset(target,grepl("^(ELI)", target$Group))
```

Extraigo 10 de cada uno 

```{r}
library(dplyr)
set.seed(12)

NIT.10 <- sample_n(NIT, 10)
SFI.10 <- sample_n(SFI, 10)
ELI.10 <- sample_n(ELI, 10)
```

Observandolos en los datos generados los extraigo de la base principal y los cargo 

```{r}
ELI_10 <- read_excel("~/Downloads/Datosomicos/PEC3/ELI_10.xlsm")
```

```{r}
NIT_10 <- read_excel("~/Downloads/Datosomicos/PEC3/NIT_10.xlsm")
```

```{r}
SFI_10 <- read_excel("~/Downloads/Datosomicos/PEC3/SFI_10.xlsm")
```

Seleccionamos los grupos

```{r}
colum <- rbind(NIT_10, SFI_10, ELI_10)
grupos <- as.factor(colum$Group)
colNIT_SFI <- rbind(NIT_10,SFI_10)
g1 <- factor(colNIT_SFI$Group)
colSFI_ELI <- rbind(SFI_10,ELI_10)
g2 <- factor(colSFI_ELI$Group)
colNIT_ELI <- rbind(NIT_10,ELI_10)
g3 <- factor(colNIT_ELI$Group)
```

Extraemos los datos de las variables y las unimos en una sola base 

```{r}
library(readxl)
basejdsb <- read_excel("basejdsb.xlsm")
```

A partir de esa base de datos colocamos la primera columna como los terminos GO

```{r}
library(lubridate)
library(tidyverse)
base <- basejdsb %>%
     remove_rownames() %>%
     column_to_rownames(var = 'GO')
```

Comprobamos 

```{r}
dim(base)
```

FILTRADO Y ANALISIS DE CALIDAD 

HACEMOS LIMPIEZA DE LOS DATOS, ELIMINANDO DATOS FALTANTES Y LOCIS CON MEDIA DE 0 PARA NO AFECTAR EL ANALISIS

```{r}
table(is.na(base))
```

```{r}
mediagen<-apply(base, 1, mean)
table(mediagen == 0)
```

Graficamos el resultado 

```{r}
boxplot(mediagen)
```

Eliminacion de datos 

```{r}
delete<-base[which(mediagen ==0),]
i<-intersect(rownames(delete), rownames(base))
base<-base[!rownames(base)%in% i,]
```

Comprobamos

```{r}
dim(base)
```
Vamos que disminuyeron de 56202 a 46388 datos de expresion

Comprobamos la sobrexpresion 

```{r}
mediagendelet<-apply(base, 1, mean)
barplot(mediagendelet,main = 'crudos', xlim=NULL, xlab = 'gen', ylab='frec')
```

NORMALIZACION DE DATOS TTM

```{r}
library(tweeDEseq)
normales <- normalizeCounts(base)
```

Grafico de normalizacion 

```{r}
library(edgeR)
library(limma)
maPlot(normales[,1], normales[,2],
       pch=15, cex=.4, ylim=c(-7,7), 
       allCol="grey", lowess=TRUE)
grid(col="darkblue")
title("normalizacion")
```

IDENTIFICACION DE GENES DIFERENCIALMENTE EXPRESADOS

Primero saparamos los grupos para poder hacer las comparaciones entre ellos.

```{r}
grupo1 <- cbind(normales[,1:10],normales[,11:20])
grupo2 <- cbind(normales[,11:20],normales[,21:30])
grupo3 <- cbind(normales[,1:10],normales[,21:30])
```

- Comparacion NIT y SFI

```{r}
d <- DGEList(counts = grupo1, group = g1)
d <- calcNormFactors(d)
m <- sweep(d$counts, 2, 1e6 / d$samples$lib.size, '*')
ridx_grupo1 <- rowSums(m>1) >= 2
table(ridx_grupo1)
```

Graficamos 

```{r}
d <- d[ridx_grupo1,]
plotMDS(d)
```

```{r}
d1 <- estimateCommonDisp(d)
dtag1 <- estimateTagwiseDisp(d1)
res.common1  <- exactTest(d1, pair=c("NIT", "SFI"), dispersion="common")
res.tagwise1 <- exactTest(dtag1, pair=c("NIT", "SFI"), dispersion="tagwise")

plotBCV(dtag1, cex=0.4)
```

```{r}
dec1 <- decideTestsDGE(res.common1,p=0.001, adjust="BH")
dtag_grupo1 <- rownames(d1)[as.logical(dec1)]
plotSmear(res.common1, de.tags = dtag_grupo1)
abline(h=c(-1,1),col="yellow")
```

Calculo de los genes regulados a la alta y a la baja: 

```{r}
d1_df <- as.data.frame(dec1)
d1_df[,2] <- rownames(res.common1)
up1 <- d1_df[which(d1_df$`SFI-NIT`==1),]
down1 <- d1_df[which(d1_df$`SFI-NIT`==-1),]
summary(dec1)
```


```{r}
genes_grupo1 <- c(up1$V2,down1$V2)
```

REALIZAMOS EL MISMO PROCESO PARA LAS DEMAS COMPARACIONES 

- Comparacion SFI y ELI

```{r}
d <- DGEList(counts = grupo2, group = g2)
d <- calcNormFactors(d)
m <- sweep(d$counts, 2, 1e6 / d$samples$lib.size, '*')
ridx_grupo2 <- rowSums(m>1) >= 2
table(ridx_grupo2)
```

```{r}
d <- d[ridx_grupo2,]
plotMDS(d)
```

```{r}
d2 <- estimateCommonDisp(d)
dtag2 <- estimateTagwiseDisp(d2)
res.common2  <- exactTest(d2, pair=c("SFI", "ELI"), dispersion="common")
res.tagwise2 <- exactTest(dtag2, pair=c("SFI", "ELI"), dispersion="tagwise")

plotBCV(dtag2, cex=0.4)
```

```{r}
dec2 <- decideTestsDGE(res.common2,p=0.001, adjust="BH")
dtag_segun <- rownames(d2)[as.logical(dec2)]
plotSmear(res.common2, de.tags = dtag_segun)
abline(h=c(-1,1),col="yellow")
```

```{r}
d2_df <- as.data.frame(dec2)
d2_df[,2] <- rownames(res.common2)
up2 <- d2_df[which(d2_df$`ELI-SFI`==1),]
down2 <- d2_df[which(d2_df$`ELI-SFI`==-1),]
summary(dec2)
```

```{r}
genes_grupo2 <- c(up2$V2,down2$V2)
```

- Comparacion NIT y ELI

```{r}
d <- DGEList(counts = grupo3, group = g3)
d <- calcNormFactors(d)
m <- sweep(d$counts, 2, 1e6 / d$samples$lib.size, '*')
ridx_grupo3 <- rowSums(m>1) >= 2
table(ridx_grupo3)
```

```{r}
d <- d[ridx_grupo3,]
plotMDS(d)
```

```{r}
d3 <- estimateCommonDisp(d)
dtag3 <- estimateTagwiseDisp(d3)
res.common3  <- exactTest(d3, pair=c("NIT", "ELI"), dispersion="common")
res.tagwise3 <- exactTest(dtag3, pair=c("NIT", "ELI"), dispersion="tagwise")

plotBCV(dtag3, cex=0.4)
```

```{r}
dec3 <- decideTestsDGE(res.common3,p=0.001, adjust="BH")
dtag_terc <- rownames(d3)[as.logical(dec3)]
plotSmear(res.common3, de.tags = dtag_terc)
abline(h=c(-1,1),col="yellow")
```


```{r}
d3_df <- as.data.frame(dec3)
d3_df[,2] <- rownames(res.common3)
up3 <- d3_df[which(d3_df$`ELI-NIT`==1),]
down3 <- d3_df[which(d3_df$`ELI-NIT`==-1),]
summary(dec3)
```

```{r}
genes_grupo3 <- c(up3$V2,down3$V2)
```

GENES DIFERENCIALMENTE EXPRESADOS EN DIAGRAMA DE VENN - COMUNES ENTRE LOS GRUPOS

```{r}
library(VennDiagram)
library(RColorBrewer)
diagrama <- venn.diagram(x = list("Genes DE NIT-SFI" = genes_grupo1, "Genes DE SFI-ELI" = genes_grupo2,"Genes DE NIT-ELI" = genes_grupo3), fill = brewer.pal(3, "Pastel2"), filename = NULL)
grid.draw(diagrama)
```

La interseccion de genes DE de los tres grupos es de 3. 

Para mostrar cuales son usamos el siguiente codigo: 

```{r}
encomun <- intersect(intersect(genes_grupo1,genes_grupo2),genes_grupo3)
encomun
```

```{r}
length(encomun)
```

ANOTACION DE LOS RESULTADOS

```{r}
library(biomaRt)
mart <- useMart(biomart = "ensembl", dataset = "hsapiens_gene_ensembl")

commongenes<-getBM(attributes =  c("hgnc_symbol"), filters = "ensembl_gene_id_version", values =encomun, mart = mart)
```

```{r}
commongenes <- commongenes[,1]
commongenes
```

ANALISIS DE SIGNIFICANCIA BIOLOGICA

```{r}
totales<-getBM(attributes =  c("hgnc_symbol","go_id"), filters = "ensembl_gene_id_version", values =rownames(normales), mart = mart)
```

```{r}
head(totales,10)
```

Eliminamos los que no cuentan con terminos GO

```{r}
elim <- which(totales$go_id=="")
dim(totales)
```

```{r}
totales <- totales[-elim,]
dim(totales)
```

Conversion para calculo de objeto TOPGO

```{r}
list_genes <- unique(totales$hgnc_symbol)
lista <- list()
for (i in list_genes) {
  lista[[i]] = totales[which(totales$hgnc_symbol==i),]$go_id
}
head(lista,2)
```

```{r}
gen2 <- names(lista)
compar <- factor(as.integer(gen2 %in% commongenes))
table(compar)
```

```{r}
library(topGO)
names(compar) <- gen2

GO_data <- new("topGOdata", ontology="BP", allGenes=compar,annot = annFUN.gene2GO, gene2GO = lista)
```

Aplicacion del TEST DE FISHER 

```{r}
resFisher = runTest(GO_data, algorithm = 'classic', statistic = 'fisher')
```

```{r}
resFisher
```

De las 4420 anotaciones GO totales, 665 de 1 genes DE fueron analizados. De estos GO, 0 obtienen una significaci??n de p < 0.01

Corremos los primeros 20 en terminos practicos de interpretacion 

```{r}
Nodes = 20
allRes = GenTable(GO_data, classicFisher = resFisher, topNodes = Nodes)
head(allRes)
```

Y finalmente graficamos 

```{r}
# Plots
plotEnrich = function(allRes, title){
  # Plotting!
  layout(t(1:2), widths = c(8,1))
  par(mar=c(4, .5, .7, .7), oma = c(3, 15, 3, 4), las = 1)
  
  rbPal = colorRampPalette(c('red', 'white', 'blue'))
  pvalue = as.numeric(gsub("<", "", allRes$classicFisher))
  max_value = as.integer(max(-log(pvalue))) + 1
  pv_range = exp(-seq(max_value, 0, -1))
  allRes$Color = rbPal(max_value) [cut(pvalue, pv_range)]
  
  o = order(allRes$Significant, decreasing = T)
  barplot(allRes$Significant[o], names.arg = allRes$Term[o], las = 2, horiz = T, col = allRes$Color[o],
          xlab = "Number of sequences", main = title, cex.names = 0.85)
  
  image(0, seq(1, max_value), t(seq_along(seq(1, max_value))), col = rev(rbPal(max_value)), axes = F, ann = F)
  pv_label = exp(-seq(log(1), -log(min(pvalue)), l = 6))
  pv_label = formatC(pv_label, format = "e", digits = 2)
  axis(4, at = seq(1, max_value, length = 6), labels = c(1, pv_label[2:6]), cex.axis = 0.85)
  title("p.value", cex.main = 0.6)
}

plotEnrich(allRes = allRes, title = 'Enrichment Analysis')
```














